臺灣屏東地方法院民事裁定
110年度消債清字第80號
聲  請  人  
即 債務 人  黃武陽  

代  理  人  賴俊佑律師
上列當事人因消費者債務清理事件聲請清算，本院裁定如下：
    主  文
聲請人黃武陽自民國111年5月5日中午12時起開始清算程序。
命司法事務官進行本件清算程序。
    理  由
一、按債務人不能清償債務或有不能清償之虞者，得依本條例所
    定更生或清算程序，清理其債務；債務人對於金融機構負債
    務者，在聲請更生或清算前，應向最大債權金融機構請求協
    商債務清償方案，或向其住、居所地之法院或鄉、鎮、市、
    區調解委員會聲請債務清理之調解，消費者債務清理條例（
    下稱消債條例）第3條、第151條第1項分別定有明文。此係
    採前置協商主義，是債務人於協商程序中，自應本於個人實
    際財產及收支狀況，依最大誠信原則，商討解決方案。如終
    究不能成立協商，於聲請更生或清算時，法院審酌上開條文
    所謂「不能清償或有不能清償之虞」，允宜綜衡債務人全部
    收支、信用及財產狀況，評估是否因負擔債務，而不能維持
    人性尊嚴之最基本生活條件，所陳報之各項支出，是否確屬
    必要性之支出，如曾有協商方案，其條件是否已無法兼顧個
    人生活之基本需求等情，為其判斷之準據。又法院開始清算
    程序之裁定，應載明其年、月、日、時，並即時發生效力。
    法院開始更生或清算程序後，得命司法事務官進行更生或清
    算程序，必要時得選任律師、會計師或其他適當之自然人或
    法人1人為監督人或管理人，復為同條例第83條第1項、第16
    條第1項所明定。
二、本件聲請意旨略以：聲請人積欠債務達新臺幣（下同）1,62
    0,913元而不能清償，雖曾依消債條例之規定向本院聲請調
    解，惟調解不成立，復未經法院裁定開始更生程序或許可和
    解或宣告破產，爰請求裁定准予清算等語。
三、經查：
  ㈠聲請人前於民國110年9月17日依消債條例第151條第1項規定
    ，向本院聲請債務清理之調解，嗣調解未成立，聲請人並聲
    請進入清算程序，此有消費者債務清理法院前置調解聲請狀
    及本院調解筆錄在卷可稽（見本院卷第2至14、63至64頁）
    ，是聲請人本件所為清算之聲請，程序上核無不合。據此，
    本院自應綜合聲請人目前全部收支及財產狀況，評估是否已
    達不能維持最低生活條件，而有「不能清償債務或有不能清
    償之虞」之情形，資為本件是否准予裁定清算之準據。
  ㈡聲請人主張其已經退休，自聲請清算前二年迄今均無工作收
    入，目前每月僅有領取中低收入老人生活津貼7,759元及國
    民年金老年年金1,553元，共計9,312元等情，業據提出全國
    財產稅總歸戶財產查詢清單、109年度綜合所得稅各類所得
    資料清單、勞工保險被保險人投保資料表及受領補助款存摺
    影本等件為證（見本院卷第10至11、14、100至106頁），並
    有屏東縣政府111年1月21日屏府社助字第11103162700號函
    及勞動部勞工保險局111年1月26日保普老字第11160009760
    號函可參。依前開卷證所示，聲請人確實已經退休，且亦查
    無聲請人有前開補助款外之收入來源，故堪信聲請人前開主
    張為真實，本院爰以每月9,312元作為計算聲請人償債能力
    之基礎。
  ㈢按債務人必要生活費用，以最近一年衛生福利部或直轄市政
    府所公告當地區每人每月最低生活費一點二倍定之。受扶養
    者之必要生活費用，準用第一項規定計算基準數額，並依債
    務人依法應負擔扶養義務之比例認定之。消債條例第64條之
    2第1項、第2項定有明文。次按債務人聲請更生或清算時所
    提財產及收入狀況說明書，其表明每月必要支出之數額，與
    本條例第64條之2第1項、第2項規定之認定標準相符者，毋
    庸記載原因、種類及提出證明文件，消債條例施行細則第21
    條之1第3項亦有明定。聲請人個人日常生活必要費用部分，
    審酌聲請人負債之現況，基於社會經濟活動之互賴及誠信，
    該日常生活所需費用，自應節制開支，不得有超越一般人最
    低生活標準之享受，否則反失衡平，本院參酌衛生福利部所
    公告111年度臺灣省每人每月最低生活費用標準之1.2倍為17
    ,076元，則聲請人每月最低生活費除有特殊情形並有證據證
    明者外，自宜以前開數額為度，始得認係必要支出。聲請人
    主張其目前每月必要生活費用約為10,000元，尚低於前開數
    額，則應為可採。另聲請人陳稱其每月雖有入不敷出之情形
    ，如有不足之處係由聲請人之女黃渝淇資助，亦未悖於常情
    ，亦屬可信。
  ㈣從而，以聲請人每月所得扣除必要生活費用後，已無剩餘（
    計算式：9,312元－10,000元＝－688 元），然其目前積欠之債
    務至少已達1,307,627元，有各相對人陳報狀在卷可憑（見
    本院卷第41至55、58至60頁）。是本院審酌聲請人之財產、
    信用、勞力及生活費用支出等狀況，認其客觀上經濟狀況已
    有不能清償債務情狀，而有藉助清算制度調整其與相對人間
    之權利義務關係而重建其經濟生活之必要，自應許聲請人得
    藉由清算程序清理債務。此外，本件復查無聲請人有消債條
    例第6條第3項、第8條或第82條第2項所定駁回清算聲請之事
    由存在，則聲請人聲請清算，核屬有據，爰依首揭規定，應
    予開始清算程序，並命司法事務官進行本件清算程序。
四、依消債條例第11條第1項、第16條第1項、第83條，裁定如主
    文。
中　　華　　民　　國　　111 　年　　5 　　月　　5 　　日
                    民事庭        法　官　潘  快
上為正本係照原本作成
本裁定不得抗告。
中　　華　　民　　國　　111 　年　　5 　　月　　5 　　日
　　　                            書記官　鍾嘉芸